臺灣高等法院刑事判決　　　　　　　　95年度上訴字第4577號
上　訴　人
即　被　告　甲○○
　　　　　　　　　　（現另案於台灣新竹戒治所執行中）
指定辯護人　本院公設辯護人王永炫
上列上訴人因違反槍砲彈藥刀械管制條例案件，不服臺灣桃園地
方法院95年度訴字第378 號，中華民國95年10月19日第一審判決
（起訴案號：臺灣桃園地方法院檢察署94年度偵字第22357 號）
，提起上訴，本院判決如下：
    主  文
上訴駁回。
    事  實
一、甲○○曾於民國（下同）84年間因違反肅清煙毒條例、麻醉
    藥品管理條例案件，經本院判處應執行有期徒刑3年4月，並
    於86年10月17日縮短刑期假釋出監，其後假釋經撤銷，繼續
    執行殘刑1年7月28日，於89年10月15日縮刑期滿執行完畢（
    不構成累犯）。詎仍不知悔改，於93年11、12月間某日至桃
    園縣桃園市○○路某模型店以新臺幣（下同）8,000 元之價
    格購買原不具殺傷力之仿WALTHER廠PPK/S型半自動手槍製造
    之玩具手槍1枝（含彈匣1個）、玩具子彈5 顆及底火，甲○
    ○明知未經許可，不得製造槍、彈，竟基於製造可發射子彈
    具殺傷力之改造槍枝及製造子彈之犯意，先於94年9、10 月
    間在桃園縣某處之五金行購買鐵管、銅條，復於94年11月間
    某日，在桃園縣某處鐵工廠內將購得之鐵管以不詳姓名之人
    所有之車床（未扣案）及小型砂輪機（未扣案）製造土造金
    屬槍管，嗣在其桃園市○○路住處，將該金屬槍管換裝於上
    開之玩具手槍，而改造成機械性能良好、可擊發適用子彈而
    具殺傷力之改造手槍（如附表一所示），並同時接續將購得
    之銅條以不詳姓名之人所有之銼刀（未扣案）磨成彈頭形狀
    ，再組裝於上開之玩具子彈，而製造成具殺傷力之土造子彈
    （如附表二所示）。嗣為警於94年12月19日15時30分許，在
    桃園市○○街183巷8號前查獲，並扣得如附表一、二所示之
    改造手槍及子彈。
二、案經桃園縣政府警察局龜山分局報請臺灣桃園地方法院檢察
    署檢察官偵查起訴。
    理  由
一、訊據上訴人即被告甲○○固坦承持有扣案如附表一、二所示
    之槍、彈為警查獲之事實，但矢口否認有製造槍、彈之犯行
    ，辯稱：94年6 月間在桃園縣桃園市○○路與莊敬路之遊樂
    場內，因綽號「阿虎」之人沒有錢打檯子而向伊借8,000 元
    ，而將扣案槍枝、子彈押在伊那裡，依伊所學及從事之行業
    ，殊無可能習得改造槍枝之相關技術，因不諳法律以為改造
    與持有槍枝之罪是相同，所以才承認，警詢及偵查中所陳是
    不實在云云。
二、惟查：
  (一)被告於94年12月19日15時30分許，在桃園縣桃園市○○街18
    3巷8號前為警在其身上查獲如附表一、二所示之槍、彈之事
    實，此為被告所是認，並有如附表一、二所示之槍、彈扣案
    可證。而扣案如附表一、二所示之物經內政部警政署刑事警
    察局鑑定結果：如附表一所示之物仿WALTHER廠PPK/S型半自
    動手槍製造之槍枝換裝土造金屬槍管而成之改造手槍，機械
    性能良好，可擊發適用子彈，認具殺傷力；如附表二所示之
    物認均係具直經約8.0mm 土造金屬彈頭之土造子彈，經試射
    結果，可擊發，認均具殺傷力等情，有內政部警政署刑事警
    察局95年1月2日刑鑑字第0940199828 號槍彈鑑定書、95年7
    月27日刑鑑字第0950106650號函各1 份在卷足憑（見偵查卷
    第77至80頁、原審卷第119頁）。
  (二)據被告於偵查中供稱：「（扣案之槍及子彈是何人所有？）
    是我的，我在93年年底自桃園市○○路上模型店買來自己磨
    的，子彈也是從該處買來的，因我剛磨好沒多久，想拿出去
    外面放，就被警察抓了。」、「（被警方查扣之子彈及槍枝
    ，何來？）於93年11、12月份，去桃園市○○路模型店購買
    ，店名我忘了，我以8,000元購得整套〈1枝玩具槍及彈匣、
    底火、塑膠彈5 顆〉。」、「（彈頭及槍管，何來？）彈頭
    是用銅條磨成的，槍管... 向五金材料行購得鐵管磨成槍管
    。」、「我是看過『阿樂』在他住處拿鋼管改造（指改造槍
    管），我問他材料去哪裡買，他說去五金材料行買，我自行
    購買在上海路住處改造。」、「我去模型店購買塑膠子彈，
    在上海路住處再用銅條磨成彈頭改裝。」、「（為何要改造
    槍、彈？）好玩。」、「（何時改造完成？）上個月〈94年
    11月份〉。」等語（見偵查卷第59、74、75頁）；於原審供
    稱：「（槍彈從何處購買，如何改造？）去年年底在桃園市
    ○○路1家模型店以8,000元的代價買的1枝手槍及5顆子彈，
    買回後，我將手槍的槍管更換，並且把子彈磨尖，我買時子
    彈就已經有底火跟火藥，只是彈頭是塑膠，我把彈頭更換成
    銅質並把它磨尖，我買來的槍彈不改造也可以擊發，只是沒
    有殺傷力，我將槍管更換就是為了要讓它可以承受更換後的
    子彈，避免膛炸，我是因為好玩且要防身。」、「（手槍何
    來？）我去模型店買回的。」、「（如何改造？）照道具的
    模型去磨槍管和彈頭。因原來的槍管不能負荷火藥，所以我
    只有換裝鐵管，其他槍枝外型都沒有改變。」、「（鐵管何
    來？）我去五金行裁的，有磨過，我自己磨，我用小型的砂
    輪機磨。」（見原審94年度聲羈字第944號卷第13頁、94 年
    度偵聲字第738號卷第27、28 頁）、「（對於檢察官起訴之
    犯罪事實有何意見？）沒有意見，我都承認，我是去模型店
    買玩具手槍換裝槍管，槍管是去桃園某處〈地址不詳〉鐵工
    廠自己用車床車製。子彈是玩具店附送的，我自己到五金行
    買銅條，在我上海路的住處用銼刀磨成彈頭，再把彈頭與玩
    具店附送的彈殼用手組裝。」等語（見原審卷第103 頁），
    足見被告已明確供承先於93年11、12月間某日至桃園縣桃園
    市○○路某模型店以8,000 元之價格購買原不具殺傷力之玩
    具手槍1枝（含彈匣1個）、玩具子彈5 顆及底火，另在桃園
    縣某處之五金行分別購買鐵管、銅條，而於94年11月間某日
    ，分別在桃園縣某處鐵工廠內將購得之鐵管以車床及小型砂
    輪機製造土造金屬槍管，再換裝於如附表一所示槍枝；又在
    其桃園縣桃園市○○路住處，將購得之銅條以銼刀磨成彈頭
    形狀，再組裝於如附表二所示之子彈等事實。而扣案如附表
    一、二所示之物，經原審勘驗結果：「一、槍枝部分：槍管
    是白鐵所製，與槍身顏色明顯不同，且白鐵槍管前端均有鏽
    蝕。二、子彈部分：彈頭部分，因鑑定時試射而不存在，僅
    殘留彈殼部分。」，有勘驗筆錄在卷可稽（見原審卷第 139
    頁）。又雖扣案如附表二所示之物，彈頭部分，已因鑑定而
    不存在，然依照片所示（見偵查卷第80頁照片九、十一），
    其彈頭與彈殼顏色明顯不同。另依上開內政部警政署刑事警
    察局鑑定結果：如附表一所示之物係仿WALTHER廠PPK/S型半
    自動手槍製造之槍枝換裝土造金屬槍管而成之改造手槍，而
    如附表二所示之物認均係具直經約8.0mm 土造金屬彈頭之土
    造子彈。是被告所述製造槍彈方式（即槍枝係以換裝槍管方
    式製造，子彈則係以銅條磨製彈頭再組裝），核與原審上開
    勘驗結果、卷附彈頭照片及鑑定結果（即槍管與槍身、彈頭
    與彈殼顏色均明顯不同，而扣案如附表一所示之物係由換裝
    土造金屬槍管改造而成，如附表二所示之物則係具土造金屬
    彈頭之土造子彈）所認定之製造方式均相符一致。另參酌被
    告並能明確敘明：更換槍管就是為承受更換後的子彈，避免
    膛炸，因原來的槍管不能負荷火藥，所以我只有換裝鐵管，
    其他槍枝外型都沒有改變等語（見原審聲羈卷第13頁），則
    被告更換槍管顯有一定之目的及理論基礎，足認被告具一定
    之改造槍枝之知識及技能；而一般改造手槍上之土造金屬槍
    管，通常係以鋼材、鐵管，利用車床、鑽床、銑床、砂輪機
    等工具車造成槍管外型，並加以貫穿，並以電鑽、銼刀、砂
    輪機等修飾槍管或其外型，則被告上開所述方式及使用工具
    ，亦與一般以換裝槍管方式改造手槍情形相符。綜上，足認
    被告上開不利於己之自白，核與事實相符，自堪採為認定其
    犯罪之證據。
  (三)關於被告製造槍彈之時間，公訴人雖認被告係於94年 9、10
    月間製造，惟查被告已供明於94年11月份改造完成本件扣案
    槍彈，已如前述，而被告係於94年9、10 月間在桃園縣某處
    之五金行購買鐵管、銅條，復無證據證明是時即著手製造本
    件扣案槍彈，自不得將該時逕認為係被告製造本件槍彈之時
    間，是公訴人上開認定，尚有未洽，附此敘明。
  (四)被告雖另辯稱：94年6 月間在桃園縣桃園市○○路與莊敬路
    之遊樂場內，因綽號「阿虎」之人沒有錢打檯子而向伊借8,
    000 元，而將扣案槍枝、子彈押在伊那裡云云，惟被告迭於
    警詢、檢察官訊問、原審訊問及準備程序中，均未為此辯解
    ，且於原審準備程序時尚對於其警詢、偵查中之自白明確表
    示「沒有意見」，其事後始以前詞置辯，即非無疑。況依其
    所供：不知道「阿虎」之真實姓名年籍，也不知道其住在何
    處云云（見原審卷第138、139頁），然扣案槍彈均具殺傷力
    ，業經內政部警政署刑事警察局鑑定明確，按具殺傷力之槍
    、彈，對於持有者而言，係屬有一定「價值」之物，又屬違
    禁物，衡情不致為借得區區數千元即隨意供做擔保，且未留
    下對方任何聯絡資料及約定贖回方式，是被告上開所辯，顯
    悖於常情，復無法提出該人之年籍資料以供調查，自難採信
    。另參以被告上開自白所述製造槍彈方式，相當具體、明確
    ，且與原審勘驗結果、卷附彈頭照片及鑑定結果所認定之製
    造方式均相符一致，已如前述，若非確與事實相符，豈有如
    此巧合？再被告上開自白，其自始至終均無提及有何不法取
    供之情，足見被告係出於任意性所供，自堪採信。是被告上
    開所辯，顯係事後翻異前詞飾卸之詞，委無可採。
  (五)又本件係被告於94年12月19日15時30分許攜帶扣案槍彈，並
    駕駛車牌號碼9G-8291 號自用小客車搭載案外人賴錦賢、曾
    美容，在桃園市○○街183巷8號前為警查獲，則警方本係在
    偶然情形查獲本案，是在查獲現場未扣得相關工具，乃屬當
    然，況被告遭查獲現場未扣得車床、鑽床、銑床、砂輪機、
    銼刀等工具，僅能證明查獲現場未有該等工具，並不能排除
    被告在其他處所利用車床、砂輪機、銼刀等相當之工具製造
    槍彈。且因被告遭查獲時既已將扣案槍彈製造完成，自已無
    保留上開製造工具之必要，而徒留被查獲犯罪工具之風險，
    是不能僅以被告未遭扣得車床、鑽床、銑床、砂輪機、銼刀
    等工具，即推認被告無製造槍彈犯行，併此敘明。
  (六)本件被告製造、持有上開具殺傷力之槍、彈，事證已臻明確
    ，犯行洵堪認定，應予依法論科。
三、按所謂製造包括創製、改造、組合、混合、化合等行為在內
    ，已損壞之零件加以修理亦屬製造，改造行為亦屬製造行為
    之一種（最高法院86年度臺上字第7558號、92年度臺上字第
    924 號判決參照）。本件被告係將金屬槍管換裝於玩具手槍
    上，使之成為可擊發子彈，而具殺傷力；復將銅條以銼刀磨
    成彈頭形狀，再組裝於玩具子彈，而成具殺傷力之土造子彈
    ，核被告所為，係犯槍砲彈藥刀械管制條例第8條第1項之未
    經許可，製造可發射子彈具有殺傷力之改造手槍罪、同條例
    第12條第1 項之未經許可，製造子彈罪。其未經許可持有或
    加工槍枝之主要組成零件之行為、製造槍彈後持有該等槍彈
    之行為等之低度行為，為製造之高度行為所吸收，均不另論
    罪。被告同時間將槍枝、子彈改造完成為成品，一個行為，
    同時觸犯上開二罪名，為想像競合犯，被告行為後，刑法業
    於94 年2月2日經修正工告，並於95年7月1 日施行，原刑法
    第55條關於想像競合犯之規定雖經修正，增定但書規定，但
    僅係科刑之限制，為法理之明文化，非屬法律之變更，無比
    較適用之問題，應適用裁判時有效之刑法第55條之規定（參
    照最高法院95年度第21次刑事庭會議紀錄），從一重之未經
    許可，製造可發射子彈具有殺傷力之改造手槍罪處斷。又被
    告行為後，刑法第42條關於罰金易服勞役之規定亦同時修正
    施行，修正前刑法第42條第1項、第2項、第3 項規定：「罰
    金應於裁判確定後兩個月內完納，期滿而不完納者，強制執
    行，其無力完納者，易服勞役；易服勞役以1元以上3元以下
    ，折算1日，但勞役期限不得逾6個月；罰金總額折算逾6 個
    月之日數者，以罰金總額與6 個月之日數比例折算。」又罰
    金罰鍰提高標準條例亦於95年4月28日修正，並於同年7 月1
    日施行，而將修正前罰金罰鍰提高標準條例第2 條規定「依
    刑法第41條易科罰金或第42條第2 項易服勞役者，均就其原
    定數額提高為100倍折算1日；法律所定罰金罰鍰數額未依本
    條例提高倍數，或其處罰法律無罰金刑之規定者，亦同。」
    之規定刪除；修正後刑法第42條第1項、第3項、第5 項規定
    ：「罰金應於裁判確定後2 個月內完納，期滿而不完納者，
    強制執行，其無力完納者，易服勞役。但依其經濟或信用狀
    況，不能於2個月內完納者，得許期滿後1年內分期繳納。遲
    延1 期不繳或未繳足者，其餘未完納之罰金，強制執行或易
    服勞役；易服勞役以新臺幣1,000元、2,000元或3,00 0元折
    算1日。但勞役期限不得逾1年；罰金總額折算逾1 年之日數
    者，以罰金總額與1 年之日數比例折算。」此項修正屬科刑
    規範事項之變更，其折算標準為裁判時所應諭知，亦屬法律
    變更。經比較新、舊法結果，修正後之規定較有利於行為人
    ，應依修正後刑法第2條第1項但書規定，適用修正後之刑法
    第42條規定。
四、原審以被告所犯事證明確，適用槍砲彈藥刀械管制條例第8
    條第1項、第12條第1項，修正後刑法第2條第1項、第11條前
    段、第55條、第42條第2項、第38條第1項第1 款，審酌被告
    製造、持有殺傷力之改造手槍、子彈，危害社會大眾安全，
    被告犯罪後之態度等一切情狀，量處有期徒刑五年二月，併
    科罰金新台幣十萬元，並依修正後之刑法第42條第2 項就併
    科罰金部分諭知易服勞役之折算標準，且以扣案如附表一所
    示之改造手槍，為違禁物，而宣告沒收，復敘明扣案如附表
    二所示之子彈，業於鑑定時試射而喪失子彈之作用與性質，
    已非違禁物，及被告用以製造槍彈所用之車床、小型砂輪機
    及銼刀等工具，既未扣案，且非屬被告所有，而均不宣告沒
    收之理由。經核其認事用法，均無違誤，量刑亦屬妥適。被
    告上訴意旨，仍執陳詞，僅承認持有槍彈行為，否認製造槍
    彈犯行，為無理由，應予駁回。
據上論斷，應依刑事訴訟法第368條，判決如主文。
本案經檢察官侯千姬到庭執行職務。
中　　華　　民　　國　　96　　年　　2　　月　　27     日
　　　　　　　　　刑事第十庭    審判長法　官 楊炳禎
　　　　　　　　　　　　　　　　　    法　官 陳博志
　　　　　　　 　 　　　　　　　　　　法　官 李春地
以上正本證明與原本無異。
如不服本判決，應於收受送達後十日內向本院提出上訴書狀，其
未敘述上訴之理由者並得於提起上訴後十日內向本院補提理由書
（均須按他造當事人之人數附繕本）。
                                      書記官 蘇秋
中　　華　　民　　國　　96　　年　　3 　　月　　1 　　日
附錄：本案論罪科刑法條全文
槍砲彈藥刀械管制條例第8條第1項：
未經許可，製造、販賣或運輸鋼筆槍、瓦斯槍、麻醉槍、獵槍、
空氣槍或第4條第1項第1 款所定其他可發射金屬或子彈具有殺傷
力之各式槍砲者，處無期徒刑或5年以上有期徒刑，併科新臺幣1
千萬元以下罰金。
槍砲彈藥刀械管制條例第12條第1項：
未經許可，製造、販賣或運輸子彈者，處1年以上7年以下有期徒
刑，併科新台幣500萬元以下罰金。
附表一
┌───┬──────────────┬──┬────┐
│編  號│  扣    案     物     品    │數量│備    註│
├───┼──────────────┼──┼────┤
│  1   │仿WALTHER 廠PPK/S 型半自動手│1枝 │        │
│      │槍製造之槍枝換裝土造金屬槍管│    │        │
│      │而成之改造手槍（槍枝管制編號│    │        │
│      │0000000000，含彈匣1個）     │    │        │
└───┴──────────────┴──┴────┘
附表二
┌───┬──────────────┬──┬────┐
│編  號│  扣    案     物     品    │數量│備    註│
├───┼──────────────┼──┼────┤
│  1   │具直徑約8.0mm 土造金屬彈頭之│5顆 │均已試射│
│      │土造子彈                    │    │        │
└───┴──────────────┴──┴────┘
